台灣新竹地方法院刑事判決　　　　　　　　　　　　九十一年度交訴字第一五七號
　　公　訴　人　臺灣新竹地方法院檢察署檢察官
　　被　　　告　甲○○
右列被告因公共危險案件，經檢察官提起公訴（九十一年度偵字第四八０七號），本
院判決如左：
    主  文
甲○○駕駛動力交通工具肇事，致人受傷而逃逸，累犯，處有期徒刑陸月，如易科罰
金，以參佰元折算壹日。
    事  實
一、甲○○前於民國八十六年間因違反麻醉藥品管理條例案件，經本院於八十六年九
    月二十四日，以八十六年度易字第一二六八號判處有期徒刑六月確定，並於八十
    七年四月二十三日易科罰金執行完畢。其明知飲酒過量情形下駕車將導致其注意
    能力減低，反應能力變慢，而不能安全駕駛，此時若駕車行駛於馬路上，隨時有
    致他人於死傷之危險，仍於民國九十年十一月五日早上、中午及晚上，分別在其
    位於新竹縣芎林鄉下山村十鄰五座屋四三號住處、新竹縣湖口鄉不詳地點及新竹
    縣芎林鄉○○路００七ＫＴＶ連續飲用高粱酒後，已達不能安全駕駛動力交通工
    具之狀態，猶於同日十九時許，駕駛車號ＪＧ—八四七一號自用小客車，欲返回
    其位於新竹縣芎林鄉下山村十鄰五座屋四十三號之住處，嗣於同日二十時許，途
    經新竹縣芎林鄉○○村○○路八百八十號前時，本應注意汽車行駛時，駕駛人應
    注意車前狀況，並隨時採取必要之安全措施，而依當時天候晴、為夜間無照明、
    路面乾燥、無缺陷、無障礙物且視距良好之情形下，客觀上並無不能注意之情事
    ，竟因酒後注意能力降低而疏未注意，未保持安全距離，自後追撞同向車道由丙○○騎乘搭載乙○○之車號ＰＮ－一八七五號輕機車，致丙○○倒地受有左頸二
    乘二公分、左手二公分、右肘二乘二公分及腰部挫傷等傷害，及致乙○○受有頭
    部多處血腫併撕裂傷（約十公分與六公分兩處）、下嘴唇撕裂傷（約三公分）、
    右鎖骨骨折、右背部擦傷（十乘十公分）、右膝擦傷（三乘五公分）等傷害後（
    服用酒類不能安全駕駛動力交通工具而駕駛及過失傷害部分，業經本院九十一年
    度交易字第一三號判決確定），竟未下車救助傷患，給予必要之協助及救護措施
    ，旋駕車駛離現場。嗣新竹縣警察局竹東分局芎林派出所據報後，前往車禍現場
    ，甲○○在未被有偵查犯罪職權之機關或公務員查知其為駕車肇事之人前，即向
    前來處理之警員黃明璇坦承肇事，並表示願接受裁判之意。並於同日二十一時二
    十八分許，經警以酒精測定器測試其呼氣之酒精濃度為每公升零點六八毫克。
二、案經甲○○肇事後自首及丙○○、乙○○訴由新竹縣警察局竹東分局報請臺灣新
    竹地方法院檢察署檢察官偵查起訴。
    理  由
一、訊據被告甲○○矢口否認涉有上開肇事逃逸之犯行，辯稱：伊沒有要肇事逃逸的
    意思，伊不知道有撞到人，只知道有撞到東西，案發當時喝醉酒睡著了，撞到東
    西後就想趕快把車子停下來云云。經查：
（一）告訴人丙○○、乙○○分別於警訊中指稱，九十年十一月五日二十時許左右，
      在新竹縣芎林鄉○○村○鄰○○路八八０號前被一部自小客車追撞後，該部自
      小客車肇事逃逸等語（見偵查卷第三頁反面、第二十一頁反面）；且被告於另
      案（本院九十一年度交易字第十三號公共危險等案件）調查時，亦供稱當時知
      道撞到機車等語（本院九十一年度交易字第十三號刑事卷第十九頁），且告訴
      人丙○○於本院審理時亦陳稱，被告撞到其所騎乘的機車後沒有停下，機車的
      車尾及車身全部都壞掉，被告的車撞到機車時，被告的車有發出很大的煞車聲
      音，被撞之後整個人都彈到路邊去，彈得很遠等語（見本院九十一年十二月二
      十七日審理筆錄），顯見被告駕駛上開自小客車行經前開肇事路段，與告訴人
      丙○○所騎乘之機車發生碰撞時，當知其所駕駛之車輛與告訴人丙○○所駕駛
      之機車有發生碰撞之情事。再觀諸被告所駕駛之自小客車於碰撞後之照片，該
      自小客車右前車頭部分損毀之情形，相當嚴重，且自小客車之右半部擋風玻璃
      亦因碰撞而破裂，此觀偵查卷第十五頁、十六頁即明，益徵被告於案發時，確
      係知悉與他人所騎乘機車發生碰撞甚明。至被告雖辯稱，伊當時因喝醉酒睡著
      ，而不知有撞到人云云，然被告於案發後即同日二十一時二十八分許所測得之
      呼氣中酒精濃度為每公升零點六八毫克，有酒測紀綠單一紙在卷可按（見偵查
      卷第七頁），而一般人在正常酒精代謝呈線性代謝模式，即每小時血中乙醇酒
      精代謝約０‧０１─０‧０１５％（Ｗ／Ｖ）即０‧０１─０‧０１５ｇ／１
      ００ｍＬ（即１０─１５ｍｇ／１００ｍＬ），以在正常人的血中乙醇酒精濃
      度為呼氣中之２１００倍，則正常人每小時的呼氣濃度約減少０‧０４８ｍｇ
      ／Ｌ至０‧０７１ｍｇ／Ｌ，而本件車禍發生時係在同日二十時許，即施測呼
      氣量時間距肇事後約一小時二十八分，則可能代謝酒精呼氣量為０‧０７０４
      ｍｇ／Ｌ至０‧１０４１ｍｇ／Ｌ（小數點五位以下四捨五入），再加上原呼
      氣量，則可推定被告肇事時之酒精呼氣量為０‧７５０４ｍｇ／Ｌ至０‧７８
      ４１ｍｇ／Ｌ，有法務部法醫研究所蕭開平教授所撰酒精、藥物測試與交通事
      故調查報告數據資料在卷可稽，而在呼氣中酒濃度達每公升零點七五毫克時，
      飲酒者產生之症狀為思考改變，個性行為改變，呼氣中酒精濃度達每公升一點
      五毫克時，始會產生說話不清楚，感覺喪失，視力模糊之症狀，亦有行政院國
      軍退除役官兵輔導委員會台北榮民總醫院八十八年八月五日（八八）北總內字
      第二六八六八號函在卷可按，是依被告飲酒後所測得之呼氣中酒精濃度加以參
      照上開說明，被告於案發時，應非已處於酒醉而不醒人事之狀態，被告上開辯
      解，自無足採。
（二）證人即查獲時之警員黃明璇於另案審理時證稱，現場有煞車痕，車子不在現場
      ，現場是文山路，再過去面有一條叉路，叉路是上山村鄰與鄰間之通路，被告
      的車是從文山路右轉進去，車子就停在那條鄰跟鄰之間的道路上，橋離車子大
      約十公尺左右，橋是在文山路右轉有一個水溝，那邊有一個小橋，當時感覺好
      像有一個人站在橋底下，我們就叫他，他才自己走出來。車子離案發地點大約
      有一百公尺左右，一看被告就知道他有酒醉的情況，但他會回答我們的問題等
      語（見本院九十一年度交易字第十三號刑事卷第二十一頁、二十二頁）；另證
      人即案發後亦到場處理之警員楊禮成亦於臺灣高等法院調查時證稱，當天與證
      人黃明璇是巡邏勤務，接到通報說有交通事故，到現場時民眾說肇事車輛已逃
      逸，黃明璇是在現場畫現場圖，我就到週邊查看，在附近看到一部車輛撞擊痕
      跡，我們查看後發現車輛引擎還是熱的，就在週邊展開搜索，民眾說橋底下有
      人，立即前往查看發現是被告甲○○，他當時是在橋下河裏面，我們請他上來
      發現他因有喝酒站不穩，我們問他：何以在該處，他說：要回家，我們就請他
      上來把他帶回派出所。他的車子離橋約二十公尺，車頭朝裏面，被告的車離肇
      事現場轉彎一百公尺，橋在轉彎路口，若他要回家，是要直行不要轉彎，所以
      他車停的位置不是要回家的路等語（見臺灣高等法院九十一年度交上易字第六
      三號刑事卷第六十九頁、第七十頁）。復有證人黃明璇所繪製之被告駕駛車輛
      停放位置及車禍位置圖附於上開刑事卷第三十二頁可考，依該位置圖所示，被
      告所駕駛之自小客車最後停放位置係沿事故現場直行後約一百多公尺左右再行
      右轉之叉路上，且被告於本院調查時亦自承伊案發當時之速度約六十公里左右
      ，且被告亦不否認其所駕駛之自小客車最後停放位置係在文山右轉進去之道路
      上，則依被告行駛之時速及肇事路段之路況觀之，果其如所所稱，撞到東西時
      就想要趕把車子靠邊停，則其車輛應當係沿文山路順行方向停靠，而無右轉過
      綠獅橋後始停放，且依被告肇事時之時速對照一般公路汽車煞車距離、行車速
      度對照表，其煞停之距離需十七點九公尺至二十四公尺，然被告車輛右轉處距
      文山路有一百多公尺，顯與常情不符，再被告亦於本院調查供陳，回家之路是
      要沿文山路往竹北方向行駛，是倘其不知有撞到人，而本欲回家，則其所駕駛
      之車輛亦無無故自文山路右轉至綠獅橋叉路之理。綜上所述，被告前揭所辯，
      顯係事後圖卸刑責之詞，要無足採，此外，復有道路交通事故調查報告表在卷
      可佐（見偵查卷第十二頁），本案事證明確，被告犯行，應堪認定。
二、核被告所為，係犯刑法第一百八十五條之四之駕駛動力交通工具肇事致人受傷逃
    逸罪。查被告前於八十六年間因違反麻醉藥品管理條例案件，經本院於八十六年
    九月二十四日，以八十六年度易字第一二六八號判處有期徒刑六月確定，並於八
    十七年四月二十三日易科罰金執行完畢，有臺灣高等法院被告全國前案紀表及臺
    灣新竹地方法院檢察署刑案資料查註紀錄表各一份在卷可按，其前受有期徒刑執
    行完畢後，於五年之內，再犯本案最重本刑為有期徒刑以上之罪，為累犯，應依
    刑法第四十七條規定，加重其刑。另於犯罪未被發覺前，向該管公務員告知其犯
    罪，而不逃避接受裁判者，即與刑法第六十二條規定自首之條件相符。至於自首
    後對其罪事實有所主張或辯解，係被告辯護權之行使，不能據此一端即謂被告無
    接受裁判之意；最高法院八十四年度台上字第八二九號判決可資參照。被告於本
    件車禍發生後，在未被有偵查犯罪職權之機關或公務員查知其為犯人前，即向到
    現場之警員自承犯罪及表示願受裁判之意等情，業經新竹縣警察局竹東分局芎林
    派出所警員黃明璇到庭證述明確（見本院九十一年度交易字第十三號刑事卷第二
    十一頁），足認被告已符合自首之要件，雖其於偵審程序中否認其有肇事逃逸之
    犯行，惟依上開說明，應無解其所為自首之行為，而應依刑法第六十二條前段之
    規定減輕其刑，並依法先加後減之。爰審酌被告之智識程度為國中畢業，酒後駕
    車於行經肇事路段，所為之上開駕駛行為，因此所造成之危害，及已與告訴人二
    人於本院已達成和解，業據告訴人二人於本院審理時陳明在卷（見本院九十一年
    十二月二十七日審理筆錄），被告犯罪後之態度等一切情狀，量處如主文所示之
    刑，並諭知易科罰金之折算標準。
據上論斷，應依刑事訴訟法第二百九十九條第一項前段，刑法第一百八十五條之四、
第四十七條、第六十二條前段、第四十一條第一項前段，罰金罰鍰提高標準條例第二
條前段，判決如主文。
本案經檢察官邱朝智到庭執行職務。
中        華        民        國    九十一    年    一      月    六    日
                                    臺灣新竹地方法院交通法庭
                                        法  官  王  鳳  儀
右正本證明與原本無異。
如不服本判決，應於判決送達後十日內向本院提出上訴狀( 應附繕本 )，上訴於
臺灣高等法院。
                                          書記官  陳  進  楷
中        華        民        國    九十一    年    一      月    六    日
附錄論罪科刑法條：
刑法第一百八十五條之四：
駕駛動力交通工具肇事，致人死傷而逃逸者，處六月以上五年以下有期徒刑。
